【裁判字號】    98,審抗,330
【裁判日期】    981130
【裁判案由】    本票裁定
【裁判全文】
臺灣臺北地方法院民事裁定             98年度審抗字第330號
抗  告  人  甲○○
            乙○○
相  對  人  丙○○
上列當事人間請求本票裁定事件，抗告人對於民國98年9月10日
本院所為98年度司票字第19224號裁定提起抗告，本院裁定如下
：
    主  文
抗告駁回。
抗告程序費用新臺幣壹仟元由抗告人連帶負擔。
    理  由
一、按執票人向本票發票人行使追索權時，得聲請法院裁定後強
    制執行，二人以上在票據上共同簽名時，應連帶負責，票據
    法第123條、第5條第2項分別定有明文。又本票執票人，依
    前開規定，聲請法院裁定許可對發票人強制執行，性質上係
    屬非訟事件，此項聲請之裁定及抗告法院之裁定，僅依非訟
    事件程序以審查強制執行許可與否，並無確定實體上法律關
    係存否之效力，如發票人就票據債務之存否有爭執時，應由
    發票人另提起確認之訴，以資解決，此有最高法院57年台抗
    字第76號判例意旨可資參照。是關於本票之票款請求權有無
    因罹於時效而消滅之事項，因涉及請求權時效有無中斷、時
    效期間如何計算等事實待調查認定，並非單由票面外觀之形
    式上記載即得判斷，以非訟事件程序審查強制執行許可與否
    ，既無確定實體上法律關係存否之效力，此時效消滅之抗辯
    應屬實體上法律關係之抗辯，應非為裁定法院所得審酌之事
    項，亦有最高法院83年度台抗字第227號裁定意旨參照。
二、本件相對人主張其執有抗告人於民國86年7月29日所共同簽
    發之本票二紙，金額分別為新臺幣（下同）442,000元、
    280,000元，付款地均未載，利息均未約定，均免除作成拒
    絕證書，到期日均為86年7月29日，詎於到期後經提示未獲
    付款，為此聲請原法院裁定就上開金額及依法定年息計算之
    利息准予強制執行等情，業據提出與所述相符之本票為證。
三、本件抗告意旨略以：相對人所提出之二紙本票，發票日與到
    期日均為86年7月29日，而相對人向本院聲請裁定本票准予
    強制執行時，其請求權顯已逾3年時效期間未行使而消滅。
    為此，爰依法提起抗告，請求准廢棄原裁定等語。
四、經查，法院就本票裁定事件僅就本票是否具備形式要件而為
    審查，本件原審法院依非訟事件程序審查，認系爭本票已符
    合票據法第123條之規定，而為准予強制執行之裁定，經核
    並無違誤。至於本件抗告人所陳系爭本票之請求權顯已逾3
    年時效期間未行使而消滅等情，經核已涉及實體法上之爭執
    ，依上開說明，非本件非訟程序所得加以審究。準此，原審
    法院據此裁定系爭本票准予強制執行，並無不當，本件抗告
    人以上開事由提起抗告，洵無足採。抗告意旨指摘原裁定不
    當，求予廢棄，委無理由，應予駁回。
五、據上論結，本件抗告為無理由，爰依非訟事件法第21條第2
    項、第24條第1項、第46條，民事訴訟法第495條之1第1項、
    第449條第1項、第85條第2項，裁定如主文。
中    華    民    國    98    年    11    月    30    日
                  民事第六庭    法  官  朱漢寶
                                        賴錦華
                                        陶亞琴
以上正本係照原本作成
本裁定不得再抗告
中    華    民    國    98    年    11    月    30    日
                                書記官  曹瓊文

司法院資訊處製作；財團法人民間司法改革基金會備份。
